【裁判字號】    99,交聲,31
【裁判日期】    990225
【裁判案由】    聲明異議
【裁判全文】
臺灣臺南地方法院交通事件裁定          99年度交聲字第31號
移送機關    交通部公路總局嘉義區監理所臺南監理站
異議人即
受處分人    甲○○
上列異議人即受處分人因違反道路交通管理處罰條例案件，對於
交通部公路總局嘉義區監理所臺南監理站民國98年12月23日所為
之裁決處分（處分案號：嘉監南字第裁74-C00000000號）聲明異
議，本院裁定如下：
    主  文
異議駁回。
    理  由
一、原處分意旨略以：異議人即受處分人甲○○（下稱異議人）
    騎乘車牌號碼OSB-572 號重型機車，於民國98年11月11日21
    時15分許，在臺北縣三重市○○○路與重安街之交岔路口，
    因駕車行經設有燈光號誌管制之交岔路口闖紅燈，遭臺北縣
    政府警察局交通警察大隊三重分隊警員當場攔停製單舉發。
    嗣經移送機關即交通部公路總局嘉義區監理所臺南監理站認
    其違規事證明確，依照道路交通管理處罰條例第53條第1 項
    、第63條第1 項第3 款及違反道路交通管理事件統一裁罰基
    準表之規定，裁處異議人罰鍰新臺幣（下同）1,800 元，並
    記違規點數3 點等處分。
二、本件聲明異議意旨略以：異議人因環河南路施工車道所減為
    一線道，當時環河南路綠燈車輛多，基於安全考量異議人到
    一旁待轉，等待重安街口綠燈時直騎重安街，卻遭警員騎乘
    警用機車從後方攔停，因而為此聲明異議等語。
三、按汽車駕駛人，行經有燈光號誌管制之交岔路口闖紅燈者，
    處罰鍰1,800 元以上5,400 元以下，並予記違規點數3 點，
    道路交通管理處罰條例第53條第1 項、第63條第1 項第3 款
    分別定有明文。
四、經查：
(一)異議人騎乘車牌號碼OSB-572 號重型機車，於98年11月11日
    21時15分許，行經臺北縣三重市○○○路與重安街之交岔路
    口時，經警認其有闖紅燈之違規行為後，由臺北縣政府警察
    局交通警察大隊三重分隊警員當場攔停製單舉發等情，有臺
    北縣政府警察局98年11月11日北縣警交大字第C00000000 號
    舉發違反道路交通管理事件通知單1 紙在卷可稽。
(二)異議人固辯稱：伊要回家的路是由環河南路左轉重安街，環
    河南路上有一個紅綠燈，伊在重安街口待轉，當時環河南路
    是綠燈，伊在待轉等重安街綠燈，綠燈後，伊直行大約幾秒
    鐘，就一位賴警員騎乘警用機車從後攔住伊，說伊紅燈左轉
    云云。然按證人即當日舉發本違規事件之臺北縣政府警察局
    交通警察大隊三重分隊警員賴建峰於99年2 月8 日本院調查
    時到庭結證：「（本件是否你舉發？〈提示舉發單並告以要
    旨〉）是我舉發的。」、「（問：當時情形如何？）當時我
    在環河南路、重安街口執行勤務，當時我騎乘機車在重安街
    口停等紅燈，當時重安街是紅燈，正當重安街是綠燈亮起，
    我正要往前直行，看到有一台車號OSB-572 號機車由環河南
    路直接左轉重安街口。」、「（問：你看到後，如何處理？
    ）我立即迴轉將他攔下。」、「（問：當時紅綠燈號誌有無
    故障？）無。」、「（問：當時交通流量如何？）當時是夜
    間九點，車流量不大。」、「（問：有無誤看可能性？）沒
    有。」、「（問：當時有無其他車輛紅燈左轉？）無。」、
    「（問：對於異議人說他當時是在環河南路綠燈情形下，通
    過環河南路、重安街口，在重安街口等待綠燈，待轉直行，
    有何意見？）該路口係Ｔ字路口，不需待轉，亦無待轉標示
    ，當時他是從環河南路直接左轉重安街，並不是在重安街的
    盡頭處，直接直行重安街，如果他是在環河南路綠燈情形下
    ，直接駛到重安街口待轉，就沒有闖紅燈的問題。」等語明
    確（詳本院卷第25頁至第26頁），並有證人提出當時舉發經
    過之現場路線暨相關位置圖1 份在卷可稽。
(三)另交通勤務警察或依法令執行交通稽查任務人員，開單舉發
    違反道路交通管理處罰條例所列之違規事實，經公路主管機
    關或警察機關所為之裁決處罰，本質上為行政處分，係公務
    員基於職務上權力，依法就特定之具體事件所為具公法上效
    果之單方行政行為，基於公務員為公法上行為具有公信力之
    原則，該行政行為當可被推定為真正，其據以依法處分之事
    實認定亦為正確無誤。本此公信原則，乃立法者賦予行政機
    關制定違反道路交通事件統一裁罰標準及處理細則，使執勤
    警員得當機處分以達其維護交通秩序、安全之行政目的。本
    件舉發警員賴建峰與異議人間，並無怨隙，且係毫不相識之
    人，復經具結在卷，衡情應無設詞攀誣，或虛構違規事實陷
    害異議人之理！且本院查無任何證據足資證明執勤員警有捏
    造事實違法取締之情事存在，則執勤警員本其維護交通秩序
    、安全職責所為之舉發，自應受到合法、正確之推定。綜此
    ，依證人賴建峰前揭證述可知，當天判斷異議人闖紅燈，係
    以目視之方法，確認該路口燈光號誌已轉換為紅燈後，見異
    議人仍騎乘上開機車自環河南路左轉闖越交岔路口進入重安
    街，始予以攔檢。而依員警所處之位置，視野情況及當時其
    所騎乘之警用巡邏機車於重安街口停等紅綠燈之客觀情況等
    情觀之，其應可極易分辨、觀察該路口之燈光號誌情形及清
    楚辨識異議人車輛之行進方向，並排除其將遵行號誌行駛之
    異議人誤為闖紅燈之可能。是異議人以前詞置辯顯係卸責之
    詞，不足採信。
五、綜上所述，異議人於上揭時、地，騎乘車牌號碼OSB-572 號
    重型機車，有行經設有燈光號誌管制之交岔路口闖紅燈之違
    規事實，應堪認定。則移送機關依道路交通管理處罰條例第
    53條第1 項、第63條第1 項第3 款及違反道路交通管理事件
    統一裁罰基準表相關內容之規定，裁處異議人罰鍰1,800 元
    ，並記違規點數3 點，核無違誤。本件異議無理由，應予駁
    回。
六、據上論斷，應依道路交通管理處罰條例第87條第2 項，道路
    交通案件處理辦法第19條，裁定如主文。
中    華    民    國    99    年    2     月    25    日
                        交通法庭法  官  鄭燕璘
以上正本證明與原本無異。
如不服本裁定應於送達後5日內向本院提出抗告狀（應附繕本）
。
                                書記官  蔡明峰
中    華    民    國    99    年    2     月    25    日

司法院資訊處製作；財團法人民間司法改革基金會備份。
